【裁判字號】    98,抗,284
【裁判日期】    981210
【裁判案由】    本票裁定
【裁判全文】
臺灣板橋地方法院民事裁定               98年度抗字第284號
抗  告  人  丙○○
抗  告  人  乙○○
相  對  人  國泰世華商業銀行股份有限公司
法定代理人  甲○○
上列抗告人因與相對人間本票裁定事件，對於中華民國98年11月
5日本院98年度司票字第7257號裁定提起抗告，裁定如下：
    主  文
抗告駁回。
抗告程序費用新台幣壹仟元由抗告人連帶負擔。
    理  由
一、按執票人向本票發票人行使追索權時，得聲請法院裁定後強
    制執行，票據法第123 條定有明文。次按本票執票人，依上
    開規定，聲請法院裁定許可對發票人強制執行，係屬非訟事
    件，此項聲請之裁定，及抗告法院之裁定，僅依非訟事件程
    序，以審查強制執行許可與否，並無確定實體上法律關係存
    否之效力，如發票人就票據債務之存否或數額有爭執時，應
    由發票人提起確認之訴，以資解決（最高法院57年度台抗字
    第76號、56年度台抗字第714 號判例意旨參照）。再按本票
    准許強制執行之裁定，屬非訟事件裁定，為裁定之法院僅就
    本票為形式上審查，縱本票已罹於時效，為裁定之法院亦無
    從審酌屬於實體上法律關係之時效消滅事由。況非訟事件之
    裁定，不經言詞辯論，抗告人提出時效抗辯，相對人或許亦
    有時對中斷事由而不及主張，有礙其防禦之實施，故抗告法
    院不得審酌其時效抗辯（最高法院83年度台抗字第227 號裁
    定意旨、臺灣高等法院暨所屬法院94年法律座談會民事類提
    案第15、15-1號研討結果參照）。
二、本件相對人主張：伊執有抗告人共同簽發免除作成拒絕證書
    ，內載金額新台幣（下同）3,000,000元，到期日為民國98
    年8月27日之本票1紙（下稱：系爭本票），詎經提示後尚有
    如原裁定主文所示之本金及利息未獲清償，依票據法第123
    條聲請裁定許可強制執行等情，已據提出本票1紙為證，原
    裁定予以准許，即無不合。抗告意旨略以：系爭本票係於91
    年2月19日所簽發，自發票日起已逾3年時效期間，相對人自
    不得行使本票權利，且債務人均按時繳納本息，並未逾期，
    相對人聲請本票裁定，自屬無據等語。惟查，系爭本票債權
    是否罹於時效，涉及系爭本票時效起算點及有無中斷之事由
    ，並非經形式上審察系爭本票債權罹於時效時，抗告人之時
    效抗辯即有理由，仍須就票據法律關係為實質之審查始能判
    斷，而抗告人所稱債務人均按時繳納本息，並未逾期等語即
    使屬實，亦係實體上之爭執，均應由其另行提起訴訟，以資
    解決，本件非訟程序尚不得加以審究，仍應為許可強制執行
    之裁定。是抗告人請求廢棄原裁定，並無理由。
三、據上論結，本件抗告為無理由，依非訟事件法第46條、第21
    條第2 項、第24條第1 項，民事訴訟法第495 條之1 第1 項
    、第449條第1項、第95條、第78條，裁定如主文。
中    華    民    國    98    年    12    月    10    日
            民事第三庭    審判長法  官  朱耀平
                                法  官  楊千儀
                                法  官  邱靜琪
正本係照原本作成。如不服本裁定，僅得於收受本裁定正本送達
後10日內，以適用法規顯有錯誤為理由，向本院提出再抗告狀，
（須附繕本一份及繳納再抗告裁判費新台幣1,000 元），經本院
許可後紿可再抗告。
中    華    民    國    98    年    12    月    10    日
                                書記官  鄭美莉


司法院資訊處製作；財團法人民間司法改革基金會備份。
